【裁判字號】    98,台上,6561
【裁判日期】    981105
【裁判案由】    違反期貨交易法
【裁判全文】
最高法院刑事判決            九十八年度台上字第六五六一號
上  訴  人  甲○○
            乙○○
上列上訴人等因違反期貨交易法案件，不服台灣高等法院中華民
國九十六年六月二十八日第二審更審判決（九十六年度上更(一)字
第四三號，起訴案號：台灣板橋地方法院檢察署九十一年度偵字
第一一五四八號），提起上訴，本院判決如下：
    主  文
上訴駁回。
    理  由
按刑事訴訟法第三百七十七條規定，上訴於第三審法院，非以判
決違背法令為理由，不得為之。是提起第三審上訴，應以原判決
違背法令為理由，係屬法定要件。如果上訴理由書狀並未依據卷
內訴訟資料，具體指摘原判決不適用何種法則或如何適用不當，
或所指摘原判決違法情事，顯與法律規定得為第三審上訴理由之
違法情形不相適合時，均應認其上訴為違背法律上之程式，予以
駁回。本件上訴人甲○○上訴意旨略稱：(一)本件扣案電腦主機等
物均非甲○○所有，依卷內證據，不足以認定甲○○對於中實業
工貿行（下稱中遠行）有決策權，或與中遠行實際負責人「林先
生」就經營各項期貨服務事業有犯意聯絡及行為分擔，原判決以
推測或擬制方法為之，有違證據法則。(二)本件並無證據證明甲○
○有違法性之認識，原判決認定甲○○明知經營期貨顧問事業，
須經主管機關許可，有違證據法則。(三)甲○○另犯違反期貨交易
法案件現於第三審審理中，該案犯罪時間為民國九十年五月底起
至九十一年六月二十一日止，本件犯罪時間係九十年十月底起至
九十一年六月二十五日止，二者時間密接，並基於概括犯意反覆
為之，係屬連續犯同一案件，本件應諭知不受理判決，原審竟為
實體判決，有判決適用法則不當之違法。上訴人乙○○上訴意旨
略稱：原判決先認洪球珠及梁淑芳之警詢陳述不具證據能力，復
採二人警詢陳述為甲○○犯罪證據，有判決理由矛盾之違法各云
云。上訴人等另以：刑事訴訟法第一百五十九條之三所謂「具有
特別可信之特別情況」，係指其陳述係出於自然之發言如臨終前
之陳述或違反自己利益之陳述等具有特別可信之情況。本件共同
被告黃衍敏於偵查中供述未經具結，依法不得作為證據；且黃衍
敏於偵查中供述既未經具結以擔保其真實性，亦非屬上開所述具
有特別可信之情況，黃衍敏復於第一審審理中畏罪潛逃，未能到
庭接受詰問，原判決認黃衍敏於警詢、偵查中之陳述具特別可信
之情況，依刑事訴訟法第一百五十九條之三規定有證據能力，有
適用法則不當之違法云云。
惟查原判決依憑上訴人等不利於己之部分自白，共同被告黃衍敏
於偵查中不利於甲○○之供述，證人葉明明於警詢之證詞、證人
鄭炤麗、陳黃一梅、何佳蓁、賴鳳珠於第一審之證詞、證人張素
貞、張雯華於上訴審之證詞、證人呂偉維於第一審、上訴審之證
詞、證人張淑芳於原審之證詞，台北縣政府營利事業登記公示詳
細資料、如原判決附表二所示之扣案電腦主機等物、匯款申報書
、匯款新台幣（下同）三十八萬元至WORLDWIDECAPITAL MANAGEM
ENT HOUSE LTD 公司之匯款單等證據，資以認定上訴人等有原判
決事實欄所記載之犯罪事實。因而撤銷第一審關於上訴人等部分
之科刑判決，改判分別論處上訴人等共同未經許可，擅自經營期
貨顧問事業罪刑（甲○○處有期徒刑二年；乙○○處有期徒刑一
年二月），已詳述其所依憑之證據及認定之理由。對於甲○○辯
稱：當時進公司時，老闆說是在香港境外交易，不牽涉國內投資
，實際負責人是二個香港人，其只是上班領薪水，進去後才知道
有期貨交易云云。甲○○選任辯護人另以：甲○○引誘、誘導投
資，係屬仲介行為，並非經營期貨服務事業；且本件與甲○○先
前違反期貨交易法案件為連續犯，為前案既判力所及，應為不受
理判決等語。乙○○辯稱：僅係在公司擔任抄寫工作，自身亦投
資一萬美金，因了解一些下單方法，他們有問題就問我云云。乙
○○選任辯護人另以：乙○○並未擔任講師，且乙○○於九十一
年四月三日有投資白銀保證金期貨，小有獲利，陳黃一梅、洪球
珠始詢問乙○○之投資心得，乙○○僅係受薪職員等語。經綜合
調查證據之結果，認均係卸責之詞，不足採信，分別在判決內詳
予指駁，並說明其證據取捨及判斷之理由。且敘明甲○○雖曾於
九十年五月至同年六月間止，經警查獲違反期貨交易法案件（見
台灣台北地方法院九十一年度訴字第一０五九號判決）。然其於
被查獲後，復於九十年十月底至中遠行應徵工作，業經甲○○於
原審供認無誤，顯見其於前案行為時，並未預見會再從事非法期
貨交易事業，難認係基於概括犯意為之，應係另行起意，核與連
續犯要件不同，本件自非該案判決效力所及。又公訴意旨另以：
上訴人等共同意圖為自己不法之所有，於上開時地，先虛以交易
黃金白銀可獲鉅利假象，經由見報應徵者陷於錯誤，認其所言及
買賣均為真實，而為開戶交易，並要求客戶匯款一定之張數金額
至香港匯豐銀行帳戶內，或交付款項由甲○○以中遠行名義匯款
，再於中遠行內提供場所、設備與相關外匯資訊，使客戶誤以為
可充分知悉，同時為客戶分析工業白銀交易之市場行情等服務，
進行高槓桿之「黃金白銀保證金之期貨交易」，初期交易均使該
等客戶獲利美金五百元或美金一千元不等之利潤，以誘騙其等提
高交易張數。然中遠行並未實際進行黃金白銀期貨保證金交易，
係以虛列帳戶詐騙不知情之投資人，所得金額約新台幣一億五千
餘萬元等情，因認上訴人等該部分涉犯刑法第三百四十條常業詐
欺罪嫌。經綜合調查證據之結果，認該部分犯罪尚屬不能證明，
以公訴意旨認該部分與上開論罪科刑部分，有牽連犯裁判上一罪
關係，而不另為無罪之諭知，亦在判決內加以說明。原判決所為
論述，核與卷證資料相符，從形式上觀察，並無足以影響判決結
果之違背法令之情形。按(一)認事採證、證據之取捨及證據證明力
之判斷，俱屬事實審法院之職權，苟無違背證據法則，自不能指
為違法。本件原審綜合上訴人等不利於己之部分自白及共同被告
黃衍敏於偵查中不利於甲○○之供述，證人葉明明、鄭炤麗、陳
黃一梅、何佳蓁、賴鳳珠、張素貞、張雯華、呂偉維、張淑芳之
證詞，斟酌其他證據，認定上訴人等有本件之犯罪事實。對於上
訴人等辯解，認不足採；已分別在判決內詳述其認事採證、證據
取捨及判斷之理由，核與證據法則並無違背，為其職權之適法行
使，揆之上開說明，自不能指為違法。甲○○上訴意旨(一)(二)(三)(四)
置原判決已說明之事項或屬原審採證認事職權之適法行使，任意
指摘，自非適法之上訴第三審理由。(二)原判決先於理由壹、二說
明洪球珠、梁淑芳於警詢、偵查中之供述，係被告以外之人於審
判外之陳述；於偵查中亦未依證人程序令其具結作證，自無證據
能力；復於理由貳、甲、二、(四)內以洪球珠、梁淑芳之警詢供述
作為認定上訴人等有本件經營期貨顧問事業犯行證據之一，固有
違誤，惟除去該部分，綜合上訴人等不利於己之部分自白等其他
案內證據，仍無影響原判決認定上訴人等有本件犯罪事實，乙○
○上訴意旨所指，尚非適法之上訴第三審理由。(三)原判決並未以
黃衍敏警詢供述為甲○○之犯罪證據。又黃衍敏於偵查中係以被
告身分接受訊問，依法無須依證人規定具結。而原判決於理由內
已說明：以共同被告之陳述作為其他共同被告論罪之證據者，法
院就被告本人之案件調查共同被告時，均須使該共同被告立於證
人之地位，踐行人證之法定調查程序，除客觀上不能受詰問者外
，於審判中仍應依法接受詰問程序，藉以保障被告本人之詰問權
。本件共同被告黃衍敏經第一審傳拘未著，所在不明，無從傳訊
到案；且其於偵查中之供述，並無不可信之情況，依刑事訴訟法
第一百五十九條之一第二項之規定，自有證據能力（見原判決理
由壹），於法核無不合，僅係行文較為簡略。原判決並非依刑事
訴訟法第一百五十九條之三第三款規定，認定黃衍敏偵查中供述
具有證據能力。上訴人等此部分所指，尚有誤會。上訴人等上訴
意旨所指各節，或為單純事實之爭執，或於原判決之本旨不生影
響之事項任意指摘，或原審已加審酌、論斷，屬原審得本於職權
裁量之事項，已於判決內詳述其認事採證及證據取捨、判斷之理
由，為其職權之適法行使，核與法律規定得為第三審上訴理由之
違法情形，均不相適合，應認其等上訴違背法律上之程式，予以
駁回。
據上論結，應依刑事訴訟法第三百九十五條前段，判決如主文。
中    華    民    國  九十八  年   十一   月    五    日
                      最高法院刑事第十二庭
                          審判長法官  黃  一  鑫
                                法官  張  春  福
                                法官  林  勤  純
                                法官  李  錦  樑
                                法官  陳  國  文
      本件正本證明與原本無異
                                      書  記  官
中    華    民    國  九十八  年   十一   月   十三   日
                                                      K


司法院資訊處製作；財團法人民間司法改革基金會備份。
